【裁判字號】    90,訴,590
【裁判日期】    900629
【裁判案由】    廢棄物清理法
【裁判全文】
臺灣臺南地方法院刑事判決                            九十年度訴字第五九號
    公  訴  人  臺灣台南地方法院檢察署檢察官
    被      告  丙○○
    選任辯護人  禎和
                林憲聰
    被      告  甲○○
右列被告因違反廢棄物清理法案件，經檢察官提起公訴（九十年度偵字第四五九三號
），本院判決如左：
    主  文
丙○○、甲○○共同未依規定領有廢棄物處理許可證或核備文件，從事廢棄物之處理
，丙○○處有期徒刑壹年貳月，甲○○處有期徒刑壹年。甲○○緩刑肆年。
    事  實
一、丙○○未依廢棄物清理法第二十條規定領有廢棄物處理許可證或核備文件，竟自
    民國八十九年間之某日起，僱用有犯意聯絡之甲○○共同於台南市○區○○路一
    一八一巷興農段七三四號其承租之土地內，違法從事一般廢棄物鋁料之熔煉處理
    工作。嗣於九十年四月十六日下午一時三十分許，在上開營業處所為警查獲。
二、案經臺南市警察局第六分局報請臺灣臺南地方法院檢察署檢察官偵查起訴。
    理  由
一、右開未領有廢棄物處理許可證即從事廢物處理之事實，業據被告丙○○、甲○○
    二人坦承不諱，且互核相符，復有查獲現場照片十四幀及行政院環保署九十年五
    月十一日函所附水污染稽查紀錄一份在卷可參，事證已甚明確。被告丙○○雖辯
    稱伊確信所從事者為「資源回收業」，並配合購置袋式空污防制設備，所生煤渣
    亦定期由合格清運公司清理，伊不知廢棄物清理法增訂此部分罰則，且其熔煉廠
    亦經環保署設有管制編號列管，自與一般地下工廠有別等語。
二、按廢棄物清理法第二十條規定「公、民營廢棄物清除、處理機構經營廢棄物之貯
    存、清除或處理業務，應列明專業技術人員與貯存清除、處理之工具、方法、設
    備及場所，向地方主管機關申請核發許可證。但從事有害事業廢棄物之貯存、清
    除或處理者，地方主管機關應先報請中央主管機關核准，始得發給許可證」。另
    依環保署八十七年七月三十一日公告之「增訂一般事業廢棄物再利用類別及管理
    方式」，已將「廢單一金屬料（銅、鋅、鋁、錫）」等列為一般事業廢棄物管理
    。被告丙○○於九十年五月二十三日之自白書中已自陳其所處理者係「將廢單一
    金屬料鋁料熔解成錠後販賣」，有該書狀在卷可參，則其處理者係一般廢棄物中
    之鋁料，應可認定。其既從事廢棄物之處理，不論係將鋁料熔解成錠或作其他處
    理，即應依規定向主管機關申請核發許可證。依台南市政府水土課課長丁○○及
    稽查員乙○○到場之證述，市政府相關單位對被告等違法熔煉業者原有持續進行
    稽查、檢測及告發等動作，被告既從事相關行業，對於新頒或修訂之法規內容自
    難諉為不知。被告不依規定申請許可證，復不顧法令規定，繼續從事一般廢棄物
    之處理事宜，在廢棄物清理法八十八年七月十四日增訂第二十二條等罰則後，又
    不理會修法增訂罰則之規定，仍在無許可證下，違法從事廢棄物之處理，進行鋁
    料之熔煉，實難於查獲後，以不知法律規定為由，卸免責任。況依丙○○自陳，
    其亦增資添購相關空氣污染設備，更可見丙○○對其所從事之行為有違法之虞，
    非無認識。其有違法之認識，猶執意違法行之，並經警方當場查獲，拍照存證，
    事證明確，其犯行堪以認定。
三、依前揭廢棄物清理法第二十條規定：公、民營廢棄物清除、處理機構經營廢物之
    貯存、清除或處理業務，應列明專業技術人員與貯存、清除、處理之工具、方法
    、設備及場所，向地方主管機關申請核發許可證，被告二人未依該規定領有廢棄
    物處理許可證或核備文件即從事廢棄物之處理，核其所為，均係犯有廢棄物清理
    法第二十二條第二項第四款之罪。被告二人間，有犯意聯絡與行為分擔，均為共
    同正犯。爰審酌被告丙○○為業主、甲○○為受僱人、二人行為所生危害、及犯
    罪後之態度等一切情狀，分別量處如主文所示之刑，以資懲儆。又被告甲○○前
    未曾受有期徒刑以上刑之宣告，有台灣高等法院被告全國前案紀錄表在卷可憑，
    其經此教訓後，應知所警惕，無再犯之虞，本院因認所宣告之刑以暫不執行為適
    當，併諭知緩刑四年，以勵自新。
據上論斷，應依刑事訴訟法第二百九十九條第一項前段、廢棄物清理法第二十二條第
二項第四款、刑法第十一條前段、第二十八條、第七十四條第一款，判決如主文。
中      華      民      國      九十      年      六      月    二十九  日
                                  臺灣臺南地方法院刑事第五庭
                                          法  官  陳振謙
右正本證明與原本無異。
如不服本判決，應於判決送達後十日內，向本院提出上訴狀。
                                          書記官  何小玉
中      華      民      國      九十      年      六      月    二十九  日
附錄本案論罪科刑法條全文
廢棄物清理法第二十二條第二項
有左列情形之一者，處一年以上五年以下有期徒刑，得併科一百萬元以下
罰金︰
一  任意棄置有害事業廢棄物者。
二  事業機構未依本法規定之方式貯存、清除、處理或再利用廢棄物，致污染環境者
    。
三  未經主管機關許可，提供土地回填、堆置廢棄物者。
四  未依第二十條規定領有廢棄物清除、處理許可證或核備文件，從事廢棄物貯存、
    清除、處理，或未依廢棄物清除、處理許可證或核備文件內容貯存、清除、處理
    廢棄物者。
五  執行機關委託未取得許可證之公、民營廢棄物清除、處理機構，清除、處理一般
    廢棄物者；或明知受託人非法清除、處理而仍委託者。
六  公、民營廢棄物處理機構或執行機關未處理廢棄物，開具虛偽證明者。


司法院資訊處製作；財團法人民間司法改革基金會備份。
